臺灣臺中地方法院刑事判決
111年度訴字第1707號
公  訴  人  臺灣臺中地方檢察署檢察官
被      告  劉泓緯



上列被告因妨害兵役治罪條例等案件，經檢察官提起公訴（111
年度偵字第20227號）及移送併案審理（111年度偵字第35076號
），被告於準備程序中就被訴之事實為有罪之陳述，檢察官聲請
改依協商程序而為判決，本院合議庭裁定由受命法官獨任進行認
罪協商程序，判決如下：
    主    文
劉泓緯犯妨害兵役治罪條例第3條第4款役齡男子以不法方式變更
體位避免徵兵處理罪，處有期徒刑肆月，如易科罰金，以新臺幣
壹仟元折算壹日。
　　　犯罪事實及理由
一、本件犯罪事實：
　　劉泓緯係設籍臺中市之役齡男子，兵籍屬臺中市龍井區公所
    管理徵召。明知役齡男子皆有依法服兵役之義務，且自己並
    未患有人類免疫缺乏病毒感染，竟意圖避免徵兵處理，於民
    國107年11月21日前某日，以新臺幣（下同）3萬元之代價，
    託請不詳人士於107月11月21日，前往新北市○○區○○路000號
    即新北市泰山區衛生所，以不詳方式，為其辦理不實事項即
    劉泓緯血液中含有人類免疫缺乏病毒即患有愛滋感染之行政
    院衛生署疾病管制局全國醫療服務卡申請書（辦理方式是否
    涉及不法部分另案偵辦），使不知情之臺北市泰山區衛生所
    人員，誤將劉泓緯患有人類免疫缺乏病毒乙項不實資訊，登
    載於業管公文書內，並於107年12月12日發予「全國醫療服
    務證明卡」，足以生損害於上開機關衛生所就全國醫療服務
    管理之正確性。劉泓緯旋於108年1月2日向臺中市龍井區公
    所辦理役男變更體位複檢申請，並於同年月31日故意持該錯
    誤證明事項之全國醫療服務證明卡，依臺中市龍井區公所之
    通知，前往臺中市○區○○路0段000號即衛生福利部臺中醫院
    （以下簡稱署立臺中醫院）行使之，用以辦理體位區分複檢
    ，使不知情之兵役體檢醫師、兵役檢驗科科長、專員等，依
    內政部役政署函示，依上述證明卡，將104年5月25日判定為
    「常備役體位」，逕予判定其體位為「免役體位」；並經11
    0年1月第213次役男體位審查會審核同意判等為免役體位，
    足生損害於政府對於兵役管理及兵役體檢之正確性。嗣經臺
    中市政府民政局通知劉泓緯，於110年6月15日前往臺中榮民
    總醫院抽血檢查，結果呈人類免疫缺乏病毒感染陰性反應，
    始發現上情。
二、本案證據：
(一)被告劉泓緯於警詢、偵訊及本院準備程序之自白　　
(二)行政院衛生署疾病管制局全國醫療服務卡申請書影本　
(三)役男兵(役)籍表（二）影本　
(四)役男變更體位複檢申請書、行政院衛生署疾病管制署全國醫
    療服務證明卡、役男免役申請處理名冊、臺中市役男複檢處
    理變更判定體位結果通知書、兵(役)籍表(一)、免役證明書
    等影本
(五)臺中榮民總醫院兵役用診斷證明書、臺中榮民總醫院微生物
    科臨床醫學實驗及病理診斷中心檢驗(查)報告　　　　　
二、本案經檢察官與被告於審判外達成協商之合意，且被告已認
    罪，其合意內容為：(一)被告違反妨害兵役治罪條例第3條
    第4款役齡男子以不法方式變更體位避免徵兵處理及刑法第2
    16條、第214條行使使公務員登載不實文書罪。又被告以一
    行為觸犯行使使公務員登載不實文書、違反妨害兵役治罪條
    例等二罪，係想像競合犯，應從一重處斷。(二) 被告劉泓
    緯犯妨害兵役治罪條例第3條第4款役齡男子以不法方式變更
    體位避免徵兵處理，處有期徒刑肆月，如易科罰金，以新臺
    幣壹仟元折算壹日。經查，上開協商合意並無刑事訴訟法第
    455條之4第1項所列情形之一，檢察官聲請改依協商程序而
    為判決，本院爰不經言詞辯論，於協商合意範圍內為協商判
    決。
三、應適用之法條：刑事訴訟法第455條之2第1項、第455條之4
    第2項、第455條之8、第454條第1項，妨害兵役治罪條例第3
     條第4款，刑法第11條前段、第216條、第214條、第55條、
    第41條第1項，刑法施行法第1條之1第1項，判決如主文。
四、協商判決除有刑事訴訟法第455條之4第1項第1款於本訊問程
    序終結前，被告撤銷協商合意或檢察官撤回協商聲請者；第
    2款被告協商之意思非出於自由意志者；第4款被告所犯之罪
    非第455條之2第1項所定得以協商判決者；第6款被告有其他
    較重之裁判上一罪之犯罪事實者；第7款法院認應諭知免刑
    或免訴、不受理者情形之一，及違反同條第2項「法院應於
    協商合意範圍內為判決；法院為協商判決所科之刑，以宣告
    緩刑或二年以下有期徒刑、拘役或罰金為限」之規定者外，
    不得上訴。
五、如不服本件判決，且有前述得提起上訴之情形，應於收受判
    決送達後20日內向本院提出上訴書狀（應敘述具體理由並附
    繕本）。上訴書狀如未敘述理由，應於上訴期間屆滿後20日
    內補提理由書於本院。　
本案經檢察官陳佞如提起公訴，檢察官何建寬到庭執行職務。
執行職務。
中　　華　　民　　國　　111 　年　　9 　　月　　22　　日
                  刑事第一庭    法  官  黃龍忠
以上正本證明與原本無異。
如不服本判決應於收受判決後20日內向本院提出上訴書狀，並應
敘述具體理由；其未敘述上訴理由者，應於上訴期間屆滿後20日
內向本院補提理由書（均須按他造當事人之人數附繕本）「切勿
逕送上級法院」。
                                書記官  華鵲云
中　　華　　民　　國　　111 　年　　9 　　月　　22　　日

附錄論罪科刑法條
中華民國刑法第214條
明知為不實之事項，而使公務員登載於職務上所掌之公文書，足
以生損害於公眾或他人者，處 3 年以下有期徒刑、拘役或 1 萬
5 千元以下罰金。
中華民國刑法第216條
（行使偽造變造或登載不實之文書罪）
行使第 210 條至第 215 條之文書者，依偽造、變造文書或登載
不實事項或使登載不實事項之規定處斷。
妨害兵役治罪條例第3條第4款
役齡男子意圖避免徵兵處理，而有下列行為之一者，處 5 年以
下有期徒刑：
四、毀傷身體或以其他方法變更體位者。